# 求助陈版主特定资产收益权的会计处理问题：

提问人：biaqqg 时间：2011-11-18 09:05:33
C为A（51%）、B（49%）公司出资设立的公司，B公司出资后支付 8 亿取得特定资产收益权，约定C公司自取得B公司特许资产收益权转让款后二年度的收入的50%和股利需支付给B公司，且二年后时点B公司取得投资收益 10 亿，如果二年后时点B公司取得的投资收益不足 10 亿的，由A公司支付，A公司支付后取得B公司49%的股权，如果二年后时点B公司取得的投资超过 10 亿，则将超过部分退给A公司，且将B公司49%股权转给A公司。 请问C公司收到 8 亿转让款后如何会计处理？做负债？ 第年支付给B公司收入的50%如何处理？

回答人：chenyiwei
从你说的情况看，B公司在该交易中是保本和取得固定收益的（成本 8 亿元， 2 年内取得 10 亿元），但承担保证其投资本金安全和确保固定收益的责任的是A公司而不是C公司。因此，C公司在收到该 8 亿元时，仍确认为权益，其对B的分配作为股利分配处理。但在A的合并报表中，应当把B的投资确认为一项负债，A公司在合并报表中应把C作为其全资子公司看待，支付给B的固定回报作为利息支出，不产生少数股权。

回答人：chenyiwei
回复 我爱新视野 的帖子
1 、该交易是信托公司和房地产集团之间的交易，房地产公司个别报表层面仅需就法律上的股东变更调整实收资本明细即可。
2 、转让方房地产集团应该把该交易视作一笔借款，年利率为12.2%。关于收益权问题，建议关注一下此处涉及的各项合同、协议对信托存续期间房地产公司的股利分配作出了什么规定。如果股利分配事项事实上仍然完全由房地产集团控制的，则房地产集团完全可以使得房地产公司在信托存续期间不分配股利，这样事实上信托所持有的就是一笔12.2%的固定利率借款。

回答人：chenyiwei
回复 我爱新视野 的帖子
1 、是。
2 、信托融资经常出现实质与形式不一致的情况，所以需要严格遵循实质重于形式的原则。本案例中即使在信托存续期间，母公司不再是该子公司法律上的股东，但是约定了回购条款，且回购价格与回购当时的净资产公允价值无关，是事先确定的固定值，所以该子公司剩余净资产上的剩余风险和报酬仍然归属于母公司，此时母公司仍应将其纳入合并范围。 今年证监会把“负债和权益的区分中遵循实质重于形式原则”作为一个重点提出，请务必对此关注。

回答人：chenyiwei
回复 hfag 的帖子
1 、此时的递延收益并不符合负债定义，因为不涉及未来经济利益流出的现时义务。
2 、就固定资产而言，其在售后回租前后都是本企业帐面上的固定资产，售后回租作为一项融资安排不改变该项固定资产的未来现金流量的金额、时间、风险程度等风险报酬特征，所以仅仅因为一项融资性的售后回租安排就调整固定资产帐面价值显然是不合适的。

提问人：biaqqg 时间：2011-11-20 21:38:55
陈版主，如果B公司取是 10 亿的投资收益的条件是这样规定的：即引入独立的第三方投资公司，如果B公司在二年后规定的时间内支付给B公司未达到约定投资收益（ 10 亿）的差额部分，则B公司将股权转让给第三方，如果第三方没有在规定的时间支付上述差额，则需要由A公司支付上述差额，股权转让给A公司。在这种情况下还能确认C公司是A的全资子公司吗？

回答人：chenyiwei
还是要结合具体的合同条款和具体背景信息来个案分析。

回答人：chenyiwei
这种情况可能较为复杂。需分析该第三方的履约能力、意图等因素，考虑该第三方支付该差额并成为该部分股权的股东是否具有合理的可能性。如果认为可能性很小，可以忽略不计的，应当不妨碍作为全资子公司的判断。

提问人：jjyy11 时间：2011-12-28 15:08:16
回复 chenyiwei 的帖子
请教陈老师特定资产收益权是什么权？

回答人：chenyiwei
需由相关各方作出约定。一般理解是获取与该资产所有权相关的收益的权利。但具体约定在不同合同、协议之间可能不同。

提问人：jjyy11 时间：2012-01-03 15:44:12
回复 chenyiwei 的帖子
陈版主我向您请教这样一个问题，
我最近在做一家非上市公司高速公路公司的年报，高速公路公司与招银金融租赁有限公司签订了售后回租融资租赁合同，合同内容如下： 本公司于 2010 年 11 月 6 日与招银金融租赁有限公司（以下简称“招银租赁公司”）、建信金融租赁股份有限公司（以下简称“建信租赁公司”）签订了《融资租赁合同》，以售后回租方式向招银租赁公司、建信租赁公司转让A高速公路全路段路面、路基等资产，分别向招银租赁公司融资 3 亿元、向建信租赁公司融资 6 亿元。合同的租赁期限为十年，自起租日起算，起租日为招银租赁公司、建信租赁公司根据合同规定向本公司实际支付租赁标的物价款之日。从起租日之日起第二个月的对应日支付第一期租金，以后每三个月后的对应日支付一次，租金期数共计 40 期。手续费按照租赁金额的3.6％（即3,240 万元），联合租赁安排费按照租赁金额1.2％（即1,080 万元）。租赁期限届满，租赁标的物的名义货价为人民币 3 元，本公司应向建信租赁公司支付人民币 2 元，向招银租赁公司支付人民币 1 元。本公司按时履行完毕合同项下所有债务后，租赁标的物的所有权转移至本公司。本公司与招银租赁公司、建信租赁公司签订《高速公路收费权质押协议》，将A高速公路收费权（以及基于该等收费权而享有的应收账款）作为合同项下融资债务的质押担保。截止 2010 年 12 月 31 日，招银租赁公司向本公司支付融资金额 3 亿元。 对于这样一个特定的资产，我是按售后回租还是按照抵押贷款方式进行处理？

回答人：chenyiwei
本质上是一回事。这种交易的会计处理应当突出其实质，即作为一项质押（或抵押）借款。我个人更倾向于将其作为一项单纯的借款处理，按售后回租处理会导致人为的复杂化。

提问人：jjyy11 时间：2012-01-04 15:10:00
谢谢！ 我本想按照借款处理，但是若有人提出这种事项本是售后回租可为什么不按照准则的规定处理，我觉得无法回答别人的疑惑？您是如何理解这种情况的呢？

回答人：chenyiwei
售后回租构成融资租赁本质上就是一项借款，两者不应有差异。在IFRS下，也允许对于售后回租构成融资租赁的情形直接作为借款处理的。

提问人：homeli 时间：2012-01-05 13:06:42
陈老师我个人认为 公司将A高速公路全路段路面、路基等资产向招银租赁公司出售后并回租事项，财务上不能作为租赁准则进行处理，本人认为对高速公路其实就是通行收费权，其资产是不能出售的，所以也就不存在售后回租事项，只能作为抵押借款方式处理较好，不知我的理解是否准确？

回答人：chenyiwei
也可以这样理解。建议就公司能否出售这些资产的问题要求律师出具法律专业意见。

提问人：jjyy11 时间：2012-01-06 14:32:20
请教陈版，对售后回购事项，是否一定要是对标的物先进行法律意义上的出售（即产权必须先转移），然后再进行回租，这才能是会计上所说的售后回租吗？

回答人：chenyiwei
会计处理遵循实质重于形式原则。关键是把握此类交易的实质，即以标的物为抵押或者质押的融资。是否变更法律上的权属并不重要。

提问人：jjyy11 时间：2012-01-08 17:10:09
陈版，上述案例中的售后回租可以作为抵押或者质押的融资处理，则是否可以理解今后的租赁准则中的融资租赁可以废除了？

回答人：chenyiwei
IFRS下租赁准则前段时间修改时，就差点把现在的一般融资租赁排除于其适用范围之外，不过现在的最新一稿好像又恢复了。

提问人：jjyy11 时间：2012-01-09 09:46:08
陈版我想对这类问题是否可以这样理，既可以按抵押或者质押的融资处理也可以按融资租赁处理？

回答人：chenyiwei
两者的经济实质是一致的。

提问人：hfag 时间：2012-01-11 18:13:25
我最近做过类似的实务，项目负责人安排我分别按售后回租和质押（或抵押）借款进行模拟，看两者之间有多大差异，结果我计算出损益情况两者相差不大，但是资产和负债存在较大差异。但老师您说售后回租构成融资租赁本质上就是一项借款，两者不应有差异，我的计算存在什么问题吗？请指点一下！

回答人：chenyiwei
你说的问题是否为固定资产价值和递延收益两者的同增同减？其实这不是一个实质性的问题。此时的递延收益不适合于单列为负债，而是适合于作为固定资产的抵减项。

提问人：hfag 时间：2012-01-12 09:04:50
回复 chenyiwei 的帖子
老师您的意思是否可以这么理解，
若企业分别以抵押贷款和售后回租进行处理，则报表的列示就是存在一定的差异？原因如同您上述的回复.

回答人：chenyiwei
按照通常理解，可能是这样。但是如上所述，我个人认为即使确认递延收益，这部分递延收益也更适合于作为融资租入固定资产价值的减项而不是单列为负债，这样就与作为抵押贷款处理的列报效果一样了。

提问人：hfag 时间：2012-01-12 13:10:02
谢谢您的回复！

回答人：chenyiwei
回复 新用户注册了 的帖子
从各项协议之间的关系看，项目公司承担保证乙方借款本金安全和获取固定收益的责任，因此在项目公司的个别报表层面即应将其确认为一项负债。乙方受让和回购股权的行为仅仅作为增强对乙方安全保障的措施，不具有商业实质，因此A公司在编制合并报表时，应将项目公司作为其全资拥有的子公司纳入合并范围，不产生少数股权。乙方提供的贷款及其应计利息在项目公司的个别报表层面和A公司的合并报表层面均列报为一项负债。相关借款利息按照《企业会计准则第 17 号——借款费用》的规定考虑能否资本化计入项目开发成本中。

回答人：chenyiwei
回复 新用户注册了 的帖子
虽然乙方已经通过工商登记，在法律上成为项目公司的股东，但这仅仅是为了保证其贷款本金和利息的安全而采取的担保措施，乙方并未承担这部分股权所对应的项目公司净资产所有权上的剩余风险和报酬。主要表现在：乙方在其借款的本息收回后，承担按照原价将该股权返还给原股东的义务；乙方在此期间不享有项目公司的红利（在项目公司偿还全部借款本金、利息之前，项目公司不得向股东分配红利）、不能转让股权（在项目公司偿还全部借款本金、利息之前，未经乙方书面同意，项目公司的注册资本、股东人数、股权比例不得变更），实质上也不享有相应的股东权利（在乙方持有项目股权期间，乙方除依法行使股东对项目公司的监督管理权外，不实际按股权比例享受项目公司财产权利，不享受分红，不得将项目公司股权转让或质押给甲方以外的第三人，并保证项目公司股权不因乙方原因被第三方查封或其他权利限制）。

提问人：新用户注册了 时间：2012-01-31 08:09:48
回复 chenyiwei 的帖子
这个会计处理是否就是实质重于形式原则的具体表现了？

回答人：chenyiwei
可以认为体现了实质重于形式原则。

提问人：wdnngxy 时间：2014-10-16 08:34:23
请问陈版主，购买收费权，购买方能否按照资产重置法进行评估并将增值部分调整购买方的资本公积呢？

回答人：chenyiwei
只能按照实际发生的购买价款和交易费用之和作为收费权的取得成本，购入后除非发生企业改制等特殊情况，不应对其再按评估值进行账务调整。